【裁判字號】    98,易,33
【裁判日期】    981019
【裁判案由】    妨害名譽
【裁判全文】
臺灣臺南地方法院刑事判決                98年度易字第33號
公  訴  人  臺灣臺南地方法院檢察署檢察官
被      告  乙○○
                    之3
選任辯護人  陳郁芬律師
            蘇文奕律師
上列被告因妨害名譽案件，經檢察官提起公訴（97年度調偵字第
450號），本院判決如下：
    主  文
乙○○公然侮辱人，共貳罪，各處拘役壹拾日，如易科罰金，均
以新臺幣壹仟元折算壹日；又意圖散布於眾，而指摘足以毀損他
人名譽之事，處拘役肆拾日，如易科罰金，以新臺幣壹仟元折算
壹日。應執行拘役伍拾伍日，如易科罰金，以新臺幣壹仟元折算
壹日。
    事  實
一、乙○○於97年3月27日上午7時許，在臺南市○○街84巷23號
    之1 前方不特定多數人得共見共聞之公眾場合，以心疑鄰居
    丁○○○與乙○○之夫有不正常往來為由，與丁○○○發生
    爭吵，乙○○竟基於侮辱之犯意，公然以臺語「做到讓自己
    的先生去跟你相幹」、「討客兄」、「討要死」、「被人幹
    」、「腳抬高高讓人家挖」、「我沒像你四處討」、「連我
    先生你也好，你要討也討遠一點」、「討客兄」、「不要臉
    」等語辱罵丁○○○，足使丁○○○之人格尊嚴受損。乙○○嗣於97年4月20日上午7時許，在臺南市巴克禮公園此不特
    定多數人得共見共聞之公眾場合，復基於侮辱之犯意，公然
    以臺語「連我先生你也好，你要討也討遠一點」、「討客兄
    」、「不要臉」等語辱罵丁○○○，足使丁○○○之人格尊
    嚴受損。
二、乙○○明知其夫與丁○○○之間，並無所謂外遇之不正常男
    女關係，竟萌生意圖散布於眾而指摘足以毀損丁○○○名譽
    之犯意，於 96年4月17日，先在臺南市崇德市場，向在該市
    場攤位工作之戊○○，指摘乙○○之夫與丁○○○之間有外
    遇之情事，再於同日趁在臺南市○○○街37號甲○○○之住
    所門口，與甲○○○相遇之機，向甲○○○指摘乙○○之夫
    與丁○○○之間有不正常之男女關係，足以毀損丁○○○之
    名譽。
三、案經丁○○○訴由臺灣臺南地方法院檢察署檢察官偵查起訴
    。
    理  由
一、按被告以外之人於偵查中向檢察官所為之陳述，除顯有不可
    信之情況者外，得為證據，刑事訴訟法第 159條之1第2項定
    有明文。張孟聰、謝陳英瓜、戊○○、甲○○○於偵查中之
    具結陳述，係被告乙○○以外之人於偵查中向檢察官所為之
    陳述，均未見有何顯不可信之情況，依上開規定，得為證據
    。又告訴人丁○○○於偵查中以告訴人身分所為之陳述，及
    告訴人、張孟聰於司法警察調查中之陳述，以及告訴狀後附
    編號證物一、二之錄音譯文及該錄音譯文所示錄音內容之檔
    案（儲存於光碟內），檢察官、被告及辯護人於本院調查證
    據時，均知曉為審判外之言詞及書面陳述，且至言詞辯論終
    結前均未聲明異議，本院審酌上開言詞及書面陳述作成之情
    況，認為適當，依刑事訴訟法第159條之5第 2項規定，得為
    證據。
二、訊據被告對於上揭時地用言語對告訴人公然侮辱，以及曾於
    96年 4月17日，先在臺南市崇德市場與戊○○交談、復於同
    日在臺南市○○○街37號甲○○○之住所門口，與甲○○○
    等情，固為坦承，惟矢口否認誹謗犯行，並辯稱：我並未向
    戊○○、甲○○○指陳告訴人與被告之夫之間存有不正常男
    女關係之情，且係拜託戊○○、甲○○○幫忙向告訴人傳達
    不要再稱被告之夫為瘋豬哥云云。經查：
  (一)公然侮辱部分：
    被告就此部分業坦承不諱，核與告訴人於警詢、偵訊中以及
    證人謝陳英瓜於偵查中之陳述情節相符，復有錄有前開時地
    被告用言語侮辱告訴人之錄音光碟1片、錄音譯文2份可稽（
    見96年度他字3257號偵卷第4至9頁，錄音光碟存於同卷第10
    頁後附紙袋內），則此部分事證明確，被告公然侮辱之犯行
    洵堪認定。
  (二)誹謗部分：
  (1)被告之夫張孟聰於警詢及偵訊中均陳稱其並未曾對告訴人施
    以性騷擾之行為等語，且被告亦稱：我心理覺得告訴人曾叫
    張孟聰幫忙修理水龍頭，卻又罵張孟聰瘋豬哥，告訴人這樣
    是不對的，讓我覺得不舒服，但我並未見過張孟聰與告訴人
    有做過親密之動作，未曾見渠二人有衣衫不整之情形，渠二
    人應無不正常關係等語至明，可見被告應明知其夫張孟聰與
    告訴人之間，並無外遇之不正常男女關係存在。
  (2)證人戊○○除迭於偵訊及審理中證稱：96年間，我在崇德市
    場之素食店，擔任在騎樓處請客人試吃之工作，被告於早上
    至我工作之處，一開始其即主動向我說告訴人與被告之夫有
    外遇，因為被告有看到其夫到告訴人家裡，我靜靜地聽，被
    告一直講，我就勸被告說大家都是朋友，不要這樣，後來我
    表示要做生意，被告就離開，過程約幾分鐘，且被告只來找
    過我一次等語外，於審理中尚稱：是被告主動告知我上開告
    訴人與被告之夫有外遇之事，我並未詢問，在被告講該事之
    前，並未提到其他事情，且被告既未問我這件事要如何處理
    ，亦未要麻煩我去向告訴人說什麼，告訴人也從未向我講過
    被告之夫為瘋豬哥等語（見偵卷第41頁，審卷第63、65至68
    、71至72、75、76頁），且證人甲○○○除迭於偵訊及審理
    中證稱： 96年3月間之後某日，我剛好從住處門口出來，被
    告剛好從我家經過看到我，我們就在我住處門口講話，被告
    好像說她心情不好，我問她為什麼，被告就說其從崇德市場
    回家，至告訴人住處看到其夫與告訴人，當時告訴人之內褲
    褪至小腿處，被告認為其夫與告訴人有不正常關係，我有勸
    被告不要心情不好，可能沒什麼事情，因為我要忙著煮晚餐
    ，我們約講10幾分鐘就結束，被告在先前並未曾與我聯絡過
    ，且只來我家一次等語外，尚於審理中陳稱：在上開被告與
    我交談之過程，被告並未拜託我去找告訴人而幫忙處理，亦
    未拜託我出來調解，我也未曾聽過告訴人說被告之夫為瘋豬
    哥等語（見偵卷第42頁，審卷第81、84至88頁）。
  (3)查證人戊○○、甲○○○與被告及告訴人均無任何親屬關係
    ，且戊○○係因至公園運動，方認識同在公園運動之被告及
    告訴人，戊○○與被告及告訴人之間僅為單純之朋友關係，
    亦無任何不愉快、金錢糾紛或恩怨存在，被告在前揭於崇德
    市場之該次之前，並未曾向戊○○講過被告家裡之事務，再
    者甲○○○係先因曾與告訴人同至廟宇參拜而認識後，經告
    訴人介紹才認識被告，但甲○○○與被告並不相熟，甚至不
    知被告之姓名等情，為戊○○、甲○○○迭於偵查及審理中
    陳明（見偵卷40至42頁，審卷62至64、77、78、80、83、85
    頁），是戊○○、甲○○○係居於客觀中立之地位，其等並
    無刻意設詞迴護告訴人或構陷被告之動機及必要，證述內容
    之真實可信，應無可置疑。由上所述，被告與戊○○、甲○○○交談之過程中，確有向戊○○、甲○○○指陳告訴人與
    被告之夫之間存有不正常男女關係之情事，且並無任何敦請
    或拜託戊○○、甲○○○幫忙向告訴人傳達訊息，或甚而調
    解糾紛之舉動，則被告辯稱其並未向戊○○、甲○○○指陳
    告訴人與被告之夫之間存有不正常男女關係之情，且係拜託
    戊○○、甲○○○幫忙向告訴人傳達不要再稱被告之夫為瘋
    豬哥云云，無從採信。
  (4)按告訴人遭指摘其與被告之夫有外遇之不正常之男女關係，
    業足使告訴人在社會上受到不道德非議之負面評價，損害告
    訴人之社會形象，足以毀損告訴人之名譽，且被告亦稱其認
    為外遇係很丟臉之事，而指述他人有外遇，對於被指述者係
    屬壞事等語，是被告明知其夫與告訴人之間並無所謂外遇之
    不正常之男女關係，復知悉對外指摘此事將有損告訴人之名
    譽，竟仍先後主動向與被告毫無親屬關係，復不熟識且從未
    曾介入處理被告事務之戊○○、甲○○○，指摘告訴人與被
    告之夫之間存有不正常男女關係此等損害告訴人名譽之事，
    則被告存有將該損害告訴人名譽之事予以散布之意圖，至為
    彰顯，其所辯云云，無非卸責之詞，不足為信。從而，本件
    事證明確，被告犯行洵堪認定。
二、核被告所為，係犯刑法第309條第1項之公然侮辱罪及同法第
    310條第1項之誹謗罪。又按刑事法若干犯罪行為態樣，本質
    上原具有反覆、延續實行之特徵，立法時既予特別歸類，定
    為犯罪構成要件之行為要素，則行為人基於概括之犯意，在
    密切接近之一定時、地持續實行之複次行為，倘依社會通念
    ，於客觀上認為符合一個反覆、延續性之行為觀念者，於刑
    法評價上，即應僅成立一罪。學理上所稱「集合犯」之職業
    性、營業性或收集性等具有重複特質之犯罪均屬之，例如經
    營、從事業務、收集、販賣、製造、散布等行為概念者是（
    最高法院95年度臺上字第1079號判決意旨參照），被告基於
    將損害告訴人名譽之事予以散布之意圖，而於 96年4月17日
    之同一日內，先後持續向戊○○、甲○○○指摘內容相同足
    以毀損告訴人名譽之事，則被告上開誹謗之行為，業呈現出
    反覆實施之意，且具有在密切接近之一定時、地反覆、延續
    實行之特徵，應評價為包括一罪之集合犯，只以一罪論之，
    檢察官認為上開誹謗行為應構成數罪，容有誤會。被告上揭
    二次公然侮辱及一次誹謗犯行，犯意各別、行為互異，應分
    論併罰之。爰審酌被告因與告訴人爭吵，竟率而在公眾場合
    對告訴人施以侮辱之言語，復又基於散布之意而指摘足以毀
    損告訴人名譽之事，致使告訴人之人格尊嚴及社會形象受損
    ，然念及被告先前未曾有犯罪前科，有臺灣高等法院被告全
    國前案紀錄表可稽，素行尚非不良，且其係因發生爭吵，一
    時氣憤而出言侮辱，並考量其犯後對於公然侮辱犯行部分坦
    承認錯，惟就誹謗部分猶仍否認之犯後態度，復斟酌被告係
    個別向戊○○、甲○○○指摘毀損告訴人名譽之事，並非在
    大庭廣眾之下大肆宣傳指摘而對告訴人之名譽造成重大損害
    等一切情狀，分別量處如主文所示之刑，並定其應執行刑及
    諭知易科罰金之折算標準。
據上論斷，應依刑事訴訟法第299條第1項前段，刑法第309條第1
項、第310條第1項、第51條第6款、第41條第1項，刑法施行法第
1條之1，判決如主文。
本案經檢察官丙○○到庭執行職務
中    華    民    國    98    年    10    月    19    日
                  刑事第十庭  法  官  陳威龍
以上正本證明與原本無異。
如不服本判決應於收受本判決後10日內向本院提出上訴書狀，並
應敘述具體理由。其未敘述上訴理由者，應於上訴期間屆滿後20
日內向本院補提理由書狀（均須按他造當事人之人數附繕本）「
切勿逕送上級法院」。
                              書記官  吳昕韋
中    華    民    國    98    年    10    月    19    日
附錄本案論罪科刑法條：
刑法第309條第1項
公然侮辱人者，處拘役或 3 百元以下罰金。
刑法第310條第1項
意圖散布於眾，而指摘或傳述足以毀損他人名譽之事者，為誹謗
罪，處 1 年以下有期徒刑、拘役或 5 百元以下罰金。


司法院資訊處製作；財團法人民間司法改革基金會備份。
